臺灣高等法院刑事裁定
109年度抗字第2180號
抗告人即  
聲明異議人  陳立豐




上列抗告人因聲明異議案件，不服臺灣臺北地方法院中華民國10
9年11月25日裁定（109年度聲字第2392號），提起抗告，本院裁
定如下：
    主  文
抗告駁回。                                              
    理  由
一、原裁定意旨略以：聲明異議人陳立豐前於民國91年間因施用
    第二級毒品案件，經臺灣臺北地方法院（下稱臺北地院）以
    91年度簡字第407號判決處有期徒刑4月，於91年3月1日確定
    （聲請人對檢察官執行聲明異議部分）；嗣於92年間另因施
    用第二級毒品案件經臺灣嘉義地方法院（下稱嘉義地院）以
    91年度訴字171號判決處有期徒刑6月，於92年8月25日確定
    。嗣上開2罪經合併定應執行刑為有期徒刑9月，旋於95年6
    月15日縮刑期滿執行完畢出監，有本院被告前案紀錄表在卷
    可稽。基此，聲請人就檢察官之執行認有不服之案件早已於
    95年6月15日執行完畢，受刑人遲至109年11月間始聲明異議
    ，已無聲明異議之實益，應予駁回等語。
二、抗告意旨略以：抗告人於90年間因施用第二級毒品經臺北地
    院裁定觀察勒戒、強制戒治後，再因同一案件經法院判處有
    期徒刑4月，前開有期徒刑嗣後與他案合併定執行刑。惟因
    法律修正，施用毒品部分之徒刑應予抵銷，而執行法院漏未
    依職權折抵刑期，造成抗告人有8個月之冤獄。原裁定法院
    逕以無聲明異議之實益駁回抗告人之聲請，嚴重影響抗告人
    權益，因此提起抗告云云。
三、按刑事訴訟法第484條「受刑人或其法定代理人或配偶以檢
    察官執行之指揮為不當者，得向諭知該裁判之法院聲明異議
    」之規定，係為保障受刑罰或保安處分執行之人之利益而設
    之救濟程序。受刑人（含受處分人）或其他有異議權人對於
    檢察官執行之指揮聲明異議之時機，應以檢察官指揮執行之
    刑罰或保安處分正在執行中為前提，如檢察官指揮執行之刑
    罰或保安處分已經執行完畢，即無復以聲明異議程序予以救
    濟之實益可言（最高法院99年度台抗字第212號、100年度台
    抗第589號、102年度台抗字第1102號、105年台抗字第944號
    裁定意旨參照）。申言之，刑事訴訟法第484條規定之聲明
    異議，係請求撤銷、變更檢察官執行指揮之處分之意，蓋檢
    察官指揮執行必有所處分，若處分不當，自應有救濟之途，
    因許聲明異議，以求撤銷或變更原處分，惟若執行終了，已
    無聲明實益，自不許其再事異議。
四、經查：
  ㈠抗告人即聲明異議人（下稱抗告人）⑴前於91年間因施用第二
    級毒品案件，經臺北地院以90年毒聲字第2212號裁定應送勒
    戒處所觀察、勒戒後，因認有繼續施用毒品之傾向，再依臺
    北地院90年度毒聲字第2556號裁定令入戒治處所施以強制戒
    治，復經裁定於91年6月4日停止戒治處分出所，刑責部分經
    臺北地院以91年度簡字第407號判處有期徒刑4月確定；⑵又
    於92年間因施用第二級毒品案件，經嘉義地院以91年度訴字
    171號判處有期徒刑6月，於92年8月25日確定。上開2罪經嘉
    義地院以92年度聲字第944號裁定，合併定應執行刑為有期
    徒刑9月，而抗告人於95年6月15日縮刑期滿執行完畢出監等
    情，有本院被告前案紀錄表、在監在押全國紀錄表在卷可稽
    。
  ㈡是抗告人對檢察官執行聲明異議部分，既已於95年6月15日執
    行完畢，其執行即然終了，即無聲明異議之實益，依前揭說
    明，抗告人聲明異議，即不合法，原審因而駁回其聲明異議
    ，核無違誤。抗告人徒執前詞空言指摘原審裁定不當云云，
    難認有據，故本件抗告無理由，應予駁回。
據上論斷，應依刑事訴訟法第412條，裁定如主文。
中　　華　　民　　國　　110 　年　　1 　　月　　26　　日
              　  刑事第二十三庭審判長法　官  許永煌
　　　　　　　　　　　　　　　　　    法　官  吳定亞
　　　　　　　　　　　　　　　　　    法　官  黃美文
以上正本證明與原本無異。
不得再抗告。
                                　    書記官  彭威翔
中　　華　　民　　國　　110 　年　　1 　　月　　27　　日